【裁判字號】    89,台上,2710
【裁判日期】    891130
【裁判案由】    土地所有權移轉登記等
【裁判全文】
最高法院民事裁定                              八十九年度台上字第二七一○號
    上 訴 人  甲○○
    被上訴人  乙○○
              丙○○
              丁○○
右當事人間請求土地所有權移轉登記等事件，上訴人對於中華民國八十九年一月十一
日台灣高等法院台南分院第二審更審判決（八十七年度上更(一)字第二九號），提起上
訴，本院裁定如左：
    主  文
上訴駁回。
第三審訴訟費用由上訴人負擔。
    理  由
按對於第二審判決上訴，非以其違背法令為理由，不得為之。民事訴訟法第四百六十
七條定有明文。依同法第四百六十八條規定，判決不適用法規或適用不當者，為違背
法令。而判決有同法第四百六十九條所列各款情形之一者，為當然違背法令。是當事
人提起上訴，如依民事訴訟法第四百六十八條規定，以第二審判決有不適用法規或適
用法規不當為理由時，其上訴狀或理由書應有具體之指摘，並揭示該法規之條項或其
內容。若係成文法以外之法則，應揭示該法則之旨趣。倘為司法院解釋、或本院之判
例，則應揭示該判解之字號或其內容。如以民事訴訟法第四百六十九條所列各款情形
為理由時，其上訴狀或理由書，應揭示合於該條款之事實。上訴狀或理由書如未依此
項方法表明者，即難認為已對第二審判決之違背法令有具體之指摘，其上訴自難認為
合法。本件上訴人對第二審判決提起上訴，雖以該判決違背法令為由，惟核其上訴理
由狀所載內容，徒就原審取捨證據、認定事實之職權行使，及依職權解釋契約所論斷
：依兩造簽訂之房地買賣契約書及上訴人製作之「善化狀元第店舖別墅平面圖集」觀
之，被上訴人所購買之系爭土地並未載明包含私設道路用地在內，被上訴人抗辯坐落
台南縣善化鎮○○段三一九之四一九號、三一九之四三○號作為道路使用之土地不在
渠等所買受之系爭土地範圍內等語，為可採取。準此，被上訴人所訂購之土地面積既
顯有不足，有減低其經濟價值之瑕疵，且無從補正，被上訴人又已在危險移轉前發覺
上開瑕疵，為期買賣雙方當事人權益之平衡，被上訴人主張依民法第三百五十九條規
定減少價金並與其應付未付之系爭房屋價金及代墊款抵銷，應認為有理。而系爭房屋
每坪造價以新台幣（下同）三萬五千元為相當，再依被上訴人乙○○、丙○○、丁○
○各減少之面積七‧八九坪、八‧○三坪、八‧○三坪計算，被上訴人乙○○、丙○
○、丁○○各得請求減少價金八十一萬一千六百十三元、八十四萬四千零五十七元、
八十五萬一千九百八十三元，經與上訴人所主張渠等依序積欠之房屋價金八十萬元、
六十二萬元、十七萬元互相抵銷後，被上訴人對上訴人已無所積欠。從而上訴人反訴
請求被上訴人各給付上開房屋價金之本息，不應准許等情，僅泛言指摘其為不當，並
就原審已論斷者，任指為未論斷，而未具體表明有何合於不適用法規、適用法規不當
或民事訴訟法第四百六十九條所列各款之事實，難認對該判決之如何違背法令已有具
體之指摘，依首揭說明，應認其上訴為不合法。
據上論結，本件上訴為不合法。依民事訴訟法第四百八十一條、第四百四十四條第一
項、第九十五條、第七十八條，裁定如主文。
中      華      民      國    八十九    年     十一     月     三十     日
                              最高法院民事第八庭
                                  審判長法官  蘇  茂  秋
                                        法官  徐  璧  湖
                                        法官  李  慧  兒
                                        法官  劉  福  來
                                        法官  吳  麗  女
      右正本證明與原本無異
                                              書  記  官
中      華      民      國    八十九    年     十二     月     十五     日


司法院資訊處製作；財團法人民間司法改革基金會備份。
